臺灣臺南地方法院刑事判決　　　　　　　　　　　　　九十一年度訴緝字第二二號
　　公　訴　人　臺灣台南地方法院檢察署檢察官
　　被　　　告　甲○○
右列被告因毒品危害防制條例案件，經檢察官提起公訴（九十年度毒偵字第七五二號
、一０四九號）及檢察官移送併辦（九十一年度毒偵字第三六一號），本院判決如左
：
    主  文
甲○○連續施用第一級毒品，處有期徒刑拾月，扣案如附表編號一所示之第一級毒品
海洛因沒收銷燬之；又連續施用第二級毒品，處有期徒刑陸月，扣案如附表編號一至
三所示之安非他命及附表編號二所示之吸管均沒收，安非他命併銷燬之。應執行有期
徒刑壹年貳月，扣案如附表所示之吸管、海洛因、安非他命均沒收，海洛因、安非他
命併銷燬之。
    事  實
一、甲○○前因施用毒品案件，經強制戒治期滿，由台灣台南地方法院檢察署檢察官
    於民國九十年四月九日，以九十年度戒毒偵字第一九二號不起訴處分確定。猶不
    知悔改，於五年內復分別基於施用第一級毒品海洛因及第二級毒品安非他命之概
    括犯意，連續施用第一級毒品海洛因及第二級毒品安非他命。其中自九十年三月
    二十二日十八時前二十六時內某時至九十一年三月十四日凌晨一時或之前二十六
    小時內在不詳地點、以不詳方法施用第一級毒品海洛因二次。另自九十年三月二
    十二日起自九十一年三月十四日止，在台南市各地以將少量之安非他命倒入燈泡
    內再以火燒烤生煙之方式施用安非他命三次。嗣分別於附表所示之時間、地點經
    警查獲，並扣得如附表所示之第一級毒品海洛因、第二級毒品安非他命及施用安
    非他命所用之吸管。
二、案經台南市警察局第六分局、台南縣警察局歸仁分局報請臺灣臺南地方法院檢察
    署檢察官偵查起訴及移送併辦。
    理  由
一、被告就於右開時地施用第二級毒品安非他命之事實，坦白承認，惟矢口否認有施
    用第一級毒品海洛因之犯行，辯稱係施用二手煙所致，況且伊就施用第二級毒品
    安非他命之犯行已坦白承認，並無必要否認施用第一級毒品海洛因之行為云云。
二、經查
(一)、被告於附表所示之時地經警查獲採尿送驗，其中編號一至三被查獲時所採尿液送
    驗，均呈安非他命陽性反應，編號一及三則同時另呈嗎啡陽性反應，此分別有台
    南市衛生局九十年五月七日南市衛驗字第９００二七八號、九十一年三月十九日
    南市衛驗字第９１０１０１號、台南縣衛生局九十年六月十八日衛收字第九００
    一四六六九尿液檢驗成績書三紙在卷可稽。
(二)、依據法務部調查局第六處八十七年九月二十九日（八七）發技（一）字第八七０
    七四五七四號函所揭示：「尿液毒品檢驗如單以免疫分析法篩驗，有可能因交叉
    反應（CROSS REACTION）而對服用毒品或甲基安非他命以外藥物者之尿液產生偽
    陽性結果（不會產生偽陰性結果），然再以薄層分析法（TOXI—LAB）檢驗，應
    可絕除大部分偽陽性問題。惟若能使用較先進之氣相層析質譜儀分析法確認，則
    可完全排除偽陽性之干擾，為目前最具公信力的檢驗方法」。再海洛因係由嗎啡
    經化學合成而製得，經注射進入人體後，因代謝分解成嗎啡，因此施打海洛因後
    ，由尿液中檢驗結果仍為嗎啡反應。另按海洛因經注射入人體後，約百分之八十
    於二十四小時內自尿中排出，一般而言，尿液中能否驗出嗎啡陽性反應與其投與
    量、投與途徑、採尿時間、個人體質及檢驗方法之靈敏度有關，國外曾有文獻報
    導注射六毫克之海洛因鹽酸鹽，其代謝物嗎啡之平均可檢出時限約為二十六小時
    ，查被告如附表編號一被查獲時所送尿液係經台南市衛生局另送行政院衛生署管
    制藥品管理局再另以更精密之氣相層析質譜儀檢驗，確呈嗎啡陽反應，此有上開
    檢驗成績書一紙在卷可稽，揆諸上開說明，被告確曾於經警查獲時或之前二十六
    小時內施用第一級毒品海洛因應無疑問。
(三)、被告雖又辯稱其尿液檢驗呈現海洛因陽性反應，可能係吸收他人二手煙所致云云
    。惟「就理論上而言，吸食安非他命或海洛因時，因可造成空氣中懸浮之安非他
    命或海洛因，而由呼吸道吸入體內，所以有可能造成類似自行吸食時之效果，此
    時空氣中之藥物濃度，將是導致二手吸食者是否呈現尿液檢測陽性反應之重要因
    素。如吸食時之密閉空間愈小，旁人吸食量愈多，相處時間越久，與吸食者距離
    愈近，則受影響之可能性愈大。曾有學者對大麻煙之二手吸食問題作模擬測驗，
    在一2.1×2.4×2.5公尺（容積12225.8公升）之密閉空間內，二手吸食十六支含
    2.8%大麻成分之香煙，每日一小時，連續六日。在所收集尿液中有35.5+3.8 %可
    測出大麻成分，有時甚至可測得超過100mg/ml之大麻濃度（100mg/ml為一般篩檢
    之臨界值）。由此顯示，二手吸食大麻煙確實可能在尿液大麻篩檢時造成陽性反
    應。此外古柯鹼亦有類似報告可供參考。所以海洛因及安非他命亦應可能產生類
    似情況」，有台北榮民總醫院八十三年四月七日北總內字第三０五九號函載內
    容可參，足徵必須刻意長時間持續地於密閉空間內與施用者同處，始有可能發生
    未自行施用毒品卻因吸入空氣中懸浮之毒品而使尿液中呈陽性反應之所謂「二手
    煙」問題。然查被告並無上開情況，且遍查警訊及偵查筆錄，被告亦未為二手煙
    之抗辯，是其所辯要係卸責之詞，不足採信。
(四)、警方於附表編號一所示之時、地查獲被告時，同時查獲被告持有如附表編號一所
    示之第一級毒品海洛因，故被告如未施用第一級毒品海洛因，則為何為持有第一
    級毒品海洛因？被告雖辯稱經警查獲扣案之海洛因非其所有，係警方在查獲伊時
    ，在伊身邊檢到，便指稱係伊所有云云。惟查該扣案之第一級毒品海洛因確為被
    告所有，已據證人何啟滇於警訊中供稱係被告丟棄在地等語在卷，足證被告上開
    所辯為事後卸責之詞，不足採信。
三、此外復有扣案如附表所示之毒品、施用毒品之器具在卷供參，故被告因施用毒品
    案件前經不起訴處分，五年內再犯本件施用毒品犯行，事證明確，被告犯行洵堪
    認定，應依法論科。
四、核被告所為，係分別犯毒品危害防制條例第十條第一項及第二項之罪。被告所犯
    上開二罪間，犯意各別，罪名互異，應分論併罰。又其施用第一級及第二級毒品
    之行為均時間密接、犯罪構成要件相同，顯係基於概括犯意反覆為之，應各依連
    續犯規定論以一罪，並分別加重其刑。至被告非法持有第一級毒品及第二級毒品
    之低度行為，已分別為其進而施用之高度行為所吸收，不復另論。爰審酌被告前
    有施用毒品之犯行，旋又犯本件施用毒品案件，顯無深切悔改之意、其到案後已
    坦承部分犯行，態度良好、並犯罪之動機、目的、手段及其犯罪係對己身健康所
    生之危害等一切情狀，量處如主文所示之刑，並定其應執行刑，以資懲儆。另扣
    案如附表所示之第一級毒品海洛因、第二級毒品安非他命，均係違禁物，扣案之
    吸管二支為被告所有供犯罪所用之物，業據被告自承在卷及法務部調查局鑑定書
    、警局毒品初步檢驗報告單在卷可稽，是應分別依毒品危害防制條例第十八條第
    一項之規定沒收銷燬之及刑法第三十八條第一項第二款宣告沒收。
五、至如附表三所示檢察官移送併辦案件，雖未據檢察官起訴，惟與前開起訴部分，
    有連續犯裁判上一罪關係，本院自得併予審判，附此敘明。
據上論斷，應依刑事訴訟法第二百九十九條第一項前段，毒品危害防制條例第十條第
一項、第二項、第十八條第一項前段，刑法第十一條前段、第五十六條、第五十一條
第五款、第三十八條第一項第二款，判決如主文。
中     華     民     國      九十一      年      五      月      六     日
                                       臺灣臺南地方法院刑事第二庭
                                                 法  官  鄧希賢
右正本證明與原本無異。
如不服本判決，應於判決送達後十日內，向本院提出上訴狀。
                                                 書記官  汪維屏
中     華     民     國      九十一      年      五      月      六     日
附表
┌──┬──────┬─────┬─────────┬──────────
│編號│偵查案號    │查獲時間  │查獲地點          │扣案物品
├──┼──────┼─────┼─────────┼──────────
│一  │九十年毒偵字│九十年三月│台南市○區○○路一│安非他命（含袋重貳點
│    │第七五二號  │二十二日十│０二巷五十一號    │貳公克）
│    │            │八時許    │                  │海洛因（淨重零點零玖
│    │            │          │                  │公克、包裝重零點貳柒
│    │            │          │                  │公克）
├──┼──────┼─────┼─────────┼──────────
│二  │九十年毒偵字│九十年五月│台南縣仁德鄉太子村│安非他命（含袋重伍點
│    │第一０四九號│一日二十三│太子路九巷巷口    │貳公克）
│    │            │時十分許  │                  │吸管貳支
├──┼──────┼─────┼─────────┼──────────
│三  │九十一年毒偵│九十一年三│台南市○區○○街九│安非他命（含袋重參點
│    │字第三六一號│月十四日一│八巷十六號        │壹公克）
│    │            │時許      │                  │
└──┴──────┴─────┴─────────┴──────────
參考法條：
毒品危害防制條例第十條第一項及第二項
施用第一級毒品者，處六月以上五年以下有期徒刑。
施用第二級毒品者，處三年以下有期徒刑。
